臺灣板橋地方法院交通事件裁定　　　　94年度交聲字第1412號
原處分機關　臺北市交通事件裁決所
受處分人即　許雅栗
異　議　人
上列受處分人因違反道路交通管理處罰條例案件，對於臺北市交
通事件裁決所於民國94年7 月11日所為之處分（原處分案號：北
市裁二字第裁22－A1A109093 號），聲明異議，本院裁定如下：
    主  文
異議駁回。
    理  由
一、原處分機關略以：異議人即受處分人許雅栗於民國94年5 月
    4 日17時30分許，駕駛車號WO－1822號自用小客車（以下簡
    稱系爭車輛），沿臺北市○○路○ 段57巷雨聲醫院出入口由
    北往南方向行駛欲右轉芝玉路1 段57巷由東向西行駛時，因
    「起駛前，不讓行進中之車輛優先通行」、「違反道路交通
    安全規則肇事致人受輕傷」等違規事實，經臺北市政府警察
    局交通警察大隊執勤警員當場以掌電製發北市警交大字第A1
    A109093 號舉發違反道路交通管理事件通知單舉發，嗣經原
    處分機關於94年7 月11日以北市裁二字第裁22－A1A109093
    號裁決書，就「起駛前，不讓行進中之車輛優先通行」之違
    規事實部分，依違反道路交通管理處罰條例第45條第10款（
    裁決書贅引第1 項）、第63條第1 項第1 款（裁決書漏引第
    1 款）規定，裁處罰鍰新臺幣（下同）六百元，並記違規點
    數1 點；及就「違反道路交通安全規則肇事致人受輕傷」之
    違規事實部分，依同條例第61條第3 項（裁決書贅引第1款
    ）規定，記違規點數3 點。
二、聲明異議意旨略以：異議人於94年5 月4 日17時30分許，駕
    駛系爭車輛自臺北市○○路○ 段57巷雨聲醫院出入口欲右轉
    芝玉路1 段57巷，因雨聲醫院出入口兩側門牆很高，且未裝
    置凸透鏡供駕駛觀看左右來車，故異議人需駛至路口方能查
    看來車，異議人正停車注意左右來車之際，突然於左側有一
    部由甲○○所騎，屬無照駕駛，後座載有乘客之車號BNA －
    393 號普通重型機車（以下簡系爭機車），竟疏未注意異議
    人之車輛已靜止，衝來擦撞異議人所駕自用小客車左前方保
    險桿，該騎士甲○○因而受有右腳踝骨折之傷害，然斯時異
    議人已盡最大注意之義務，本件不應歸責於異議人，嗣於當
    日19時許始重回肇事地測量並返回醫院做筆錄，然該現場既
    已移動，且不足以斷定該機車超速與否，何故可以堅決斷定
    異議人未禮讓車輛先行；又異議人未離駕駛座且未熄火，已
    從停車場出來，即為行駛中，亦不該當起駛前之要件，且異
    議人行駛方向的道路與甲○○所行駛的巷道相較之下較為寬
    ，故認沒有禮讓前方的來車是不正確的，為此聲明異議，請
    求撤銷原處分云云。
三、按行車前應注意於起步前應顯示方向燈，注意前後左右有無
    障礙或車輛行人，並應讓行進中之車輛行人優先通行，道路
    交通安全規則第89條第1 項第6 款訂有明文。又按汽車駕駛
    人，爭道行駛，於起駛前，不讓行進中之車輛、行人優先通
    行，處新臺幣六百元以上一千八百元以下罰鍰，而汽車駕駛
    人駕駛汽車違反道路交通管理處罰條例第45條規定者，除依
    該條所規定之罰鍰處罰外，並予記違規點數1點 ，道路交通
    管理處罰條例第45條第10款、第63條第1 項第1 款分別有明
    文規定。末按汽車駕駛人，駕駛汽車違反道路交通安全規則
    ，因而肇事致人受傷者，記違規點數3 點，同條例第61條第
    3 項亦有明文。
四、經查：
(一)、訊據異議人於警詢及本院調查時對其有於94年5 月4 日17時
    30分許，駕駛系爭車輛，沿臺北市○○路○ 段57巷雨聲醫院
    出入口由北往南方向行駛，欲右轉向東行至芝玉路1 段57巷
    時，與甲○○所騎乘之系爭機車發生擦撞而肇事，以致甲○
    ○受傷之事實供承不諱，惟矢口否認有何違規行為，並辯稱
    ：當時該處出入口兩側門牆很高，且未裝置凸透鏡供駕駛觀
    看左右來車，故伊需駛至路口方能查看來車，正當停車注意
    左右來車之際，突然於左側有一部由甲○○所騎，屬無照駕
    駛，後座載有乘客之系爭機車，竟疏未注意異議人之車輛已
    靜止，衝來擦撞伊所駕系爭車輛左前方保險桿，該騎士甲○
    ○因而受有右腳踝骨折之傷害，然斯時異議人已盡最大注意
    之義務云云。惟查，前揭違規事實，業據證人甲○○於警詢
    及本院調查時具結後明確證稱：當天我載我的女友在芝玉路
    行駛，異議人從巷口出來，我看到她出來我就煞車，一煞車
    的時候就撞上，對方的車子卡住我的腳，所以我的腳韌帶受
    傷及骨頭撕裂；看到異議人車子的時候她的車子是在出入口
    行進；撞上異議人的車子的時候她已經開出路面一半了，所
    以她的車身前輪胎部分已經露出巷口；她是突然出來，所以
    我才會撞到她的車子，我在騎車的速度大約是三、四十公里
    ，且當時我載我的女友，所以車速不會很快；且當時我是先
    一個右轉彎才到案發現場，我在一轉彎的時候對向車道前方
    就有一輛機車，我先靠右讓他先走，之後我騎到路面中間，
    那個車道是沒有分向線的，之後就發生車禍，所以我並不是
    靠最右側的車道行駛，異議人出來的時候沒有開車燈或鳴喇
    叭，當時異議人車子是直行移動中，我並沒有看到她在轉彎
    的情形；又當時是晚上5 、6 點，學校並沒有學生，應該是
    可以鳴喇叭，她當時是鬆油門，因為她撞到我的時候車身還
    在移動中等情綦詳（參見本院94年8 月24日訊問筆錄），復
    有道路交通事故現場測繪草圖及現場圖、道路交通事故調查
    報告表(一)、(二)、臺北市政府警察局交通警察大隊事故肇事原
    因初步分析研判表及道路交通事故初步分析研判表、臺北市
    政府警察局士林分局交通分隊道路交通事故補充報告表、臺
    北市政府警察局交通警察大隊94年7 月5 日北市警交大四字
    第09433031000 號函文、現場照片9 幀及臺北縣政府警察局
    北市警交大字第A1A109093 號舉發違反道路交通管理事件通
    知單影本1 紙在卷可資佐證。
(二)、雖異議人以：伊當時駕車由北往南行進至路口時，已踩死煞
    車將車輛停下來，而是證人甲○○突然自其左側衝撞其車輛
    左前方保險桿云云置辯。惟查，觀諸卷附系爭車輛及機車之
    車損照片可知，系爭車輛之左前方保險桿有二道較明顯與地
    面平行的新刮擦痕，系爭機車之右前車殼下方則有毀損之情
    形，再經本院以肉眼比對結果，系爭機車之毀損部位距地面
  　高度核與系爭車輛所受刮擦痕距地面高度相若，足徵系爭車
    輛與機車確有發生擦撞無誤。復細觀前揭系爭車輛之二道刮
    擦痕即可發現，其中較前端之一道刮擦痕之痕跡較深，較後
    端之一道刮擦痕之痕跡則較淺，足認刮擦之起始點應係由異
    議人之車輛前端往後延伸。又倘若異議人當時駕車由北往南
    行進至路口時，已踩死煞車將系爭車輛停下來，而遭證人甲
    ○○騎乘系爭機車由東往西行進所撞擊，則衡情系爭車輛左
    前方保險桿之刮擦痕走向應係由後往前端延伸，始符合作用
    力行進方向，焉會有由前往後刮擦之情形，應認異議人於肇
    事當時並非完全踩住煞車處於靜止不動之狀態，而係仍處於
    行進之狀態，以致與系爭機車發生擦撞，故異議人前揭所辯
    係與常理不符，尚無足採信。是以，異議人既未能在路口確
    切地靜止後停看聽確認有無左右來車，即貿然前行右轉，自
    無從認為異議人當時已盡其最大注意之義務。
(三)、異議人另辯稱：伊當時已從停車場出來，並未離駕駛座且未
    熄火，即為行駛中，應不該當「起駛前」之要件，且異議人
    行駛方向的道路與甲○○所行駛的巷道相較之下較為寬，故
    認伊沒有禮讓前方的來車是不正確的云云。然查，道路交通
    處罰條例第45條第10款所指「於起駛前」，並非以車輛在於
    起駛前之停止狀態，係處於完全熄火之狀態為必要，異議人
    既於行至上開路口前曾停止行進以查看左右來車，則其欲重
    行起步右轉行進之行為，仍與上開條款所指之「起駛前」之
    要件相符，異議人此部分所辯，顯有斷章取義之誤會，並不
    足採。又查，依卷附道路交通事故現場圖所示，異議人駕車
    行進之上開巷道寬約4.8 公尺，而證人甲○○騎車行進之芝
    山路1 段57巷寬約5 公尺，顯見異議人行駛之巷道並非幹線
    道，則異議人辯稱其無庸禮讓前方來車，亦與事實相違悖，
    無可採為對其有利之認定。綜上各節研判，應認係異議人駕
    駛系爭車輛於起步行駛右轉前，並未注意讓行進中之系爭機
    車優先通行，因而肇事，顯然違反上開交通安全規則至明。
(四)、又證人甲○○確因車禍受有右腳踝骨折之傷害，此有臺北市
    立聯合醫院陽明院區於94年6 月7 日出具之診斷證書明一紙
    在卷可稽。綜上，足認證人甲○○受有前揭傷害確係因遭異
    議人駕車撞及甲○○所駕車輛肇事所致，二者間具有相當因
    果關係甚明。至於證人甲○○有無照駕駛等違規情事，並不
    足卸免異議人上開違規之責，附此陳明。綜上，本件異議人
    爭道行駛，於起駛前，不讓行進中之車輛優先通行，因而肇
    事致人受傷之違規行為堪以認定。原處分機關據以援引前揭
    規定，就上開違規事實裁處異議人罰鍰新臺幣600 元及記違
    規點數共4 點，於法並無不當，本件異議為無理由，應予駁
    回。
五、據上論斷，應依道路交通案件處理辦法第19條，裁定如主文
    。
中　　華　　民　　國　　94　　年　　10　　月　　25　　日
                  交通法庭法　官  林淑婷
以上正本證明與原本無異
如不服本裁定應於送達後5 日內向本院提出抗告狀
                          書記官  廖貞音
中　　華　　民　　國　　94　　年　　10　　月　　25　　日
